臺灣高等法院臺中分院刑事判決
111年度上訴字第163號

上  訴  人  
即  被  告  蔡馥名






選任辯護人  葉慶人律師
            林祐增律師 
上列上訴人因違反槍砲彈藥刀械管制條例案件，不服臺灣彰化地
方法院109年度訴字第1137號中華民國110年10月7日第一審判決
（起訴案號：臺灣彰化地方檢察署109年度偵字第7099號），提
起上訴，本院判決如下：
    主  文
上訴駁回。
    犯罪事實
一、蔡馥名明知槍枝業經管制，未經中央主管機關之許可，不得
    持有槍砲彈藥刀械管制條例所管制之槍枝，竟基於持有具殺
    傷力之非制式手槍之犯意，於民國109年1月底某日，在停放
    於臺中市○○區○○路000號之85度C店家旁之車號0000-00號自
    用小客車內，收受某真實姓名、年籍不詳，綽號「光頭」之
    成年男子（下稱「光頭」）所交付之附表編號1所示可發射
    子彈具有殺傷力之非制式手槍1枝（無彈匣，槍枝管制編號0
    000000000號），以抵償「光頭」所積欠的債務，蔡馥名並
    自該時起非法持有上開非制式手槍。嗣於109年2月21日（起
    訴書誤載為109年2月20日，應予更正）凌晨2時許，因蔡馥
    名持上開非制式手槍至林建甫位在彰化縣○○市○○街00號之公
    司外現身，經警獲報後，於同年6月22日下午3時許，持法院
    所核發之搜索票前往蔡馥名位在臺中市○○區○○○街000號5樓
    之6居所執行搜索，當場扣得上開非制式手槍，而查悉上情
    。
二、案經彰化縣警察局員林分局報告臺灣彰化地方檢察署檢察官
    偵查起訴。
    理    由
壹、證據能力之說明
一、按被告以外之人於審判外之陳述，雖不符刑事訴訟法第159
    條之1至之4等4條之規定，而經當事人於審判程序同意作為
    證據，法院審酌該言詞陳述或書面陳述作成時之情況，認為
    適當者，亦得為證據；當事人、代理人或辯護人於法院調查
    證據時，知有刑事訴訟法第159條第1項不得為證據之情形，
    而未於言詞辯論終結前聲明異議者，視為有前項之同意，同
    法第159條之5定有明文。核其立法意旨，在於傳聞證據未經
    當事人之反對詰問予以核實，原則上先予排除。惟若當事人
    已放棄反對詰問權，於審判程序中表明同意該等傳聞證據可
    作為證據；或於言詞辯論終結前未聲明異議，基於尊重當事
    人對傳聞證據之處分權，暨證據資料愈豐富，愈有助於真實
    發見之理念，且強化言詞辯論主義，使訴訟程序得以順暢進
    行，上開傳聞證據亦均具有證據能力。查本案當事人及辯護
    人，就以下本案採為有罪判決基礎之審判外陳述（含書面）
    ，均未曾於言詞辯論終結前，爭執其證據能力或聲明異議，
    於原審準備程序及本院審理時亦均同意具有證據能力（見原
    審卷第136頁；本院卷第59頁），本院審酌上開陳述（含書
    面）作成時之情況，並無違法取證之瑕疵，認以之作為證據
    為適當，均有證據能力。
二、另本案判決以下引用之其餘非供述證據，經本院於審理時依
    法踐行調查證據程序，與本案待證事實具有相當之關聯性，
    且無證據證明係公務員違法取得之物，依法自得作為證據。
貳、認定犯罪事實所憑之證據及理由
    訊據上訴人即被告（下稱被告）蔡馥名對於上揭犯罪事實，
    迭自警詢、偵查、原審準備程序、審理及本院審理時均自白
    不諱（見109偵7099卷第19至21、66至67頁；原審卷第135、
    180至181、185頁；本院卷第63至64頁）。又扣案之附表編
    號1所示之手槍1枝，經送交內政部警政署刑事警察局鑑驗結
    果，認：「送鑑手槍1枝（槍枝管制編號0000000000，不含
    彈匣），認係非制式手槍，由仿手槍外型製造之槍枝，組裝
    已貫通之金屬槍管而成，擊發功能正常，可供擊發適用子彈
    使用，認具殺傷力」，此有內政部警政署刑事警察局109年1
    1月17日刑鑑字第1090075813號鑑定書在卷（見109偵7099卷
    第105至106頁）可按，足見如附表編號1所示之非制式手槍
    確具有殺傷力。此外，並有彰化縣警察局員林分局偵查佐蔣
    為聖於109年4月5日所出具之偵查報告1份、109年2月21日員
    林市○○街00號現場監視器截取圖片暨指認嫌疑人照片（見10
    9他877字卷第11至22、37至41、49至53、61至65、75至79頁
    ）、原審法院搜索票、彰化縣警察局員林分局搜索扣押筆錄
    、扣押物品目錄表、搜索扣押現場照片6張、彰化縣警察局
    槍枝初步檢視報告表及檢視結果影像、槍枝細部照片8張、
    内政部警政署刑事警察局109年8月13日刑生字第1090070890
    號鑑定書、Google地圖1紙等件在卷（見109偵7099卷第27、
    29至31、39至40、41至42、45至47、49至52、91至93、106
    頁）可憑，足認被告前開自白確與事實相符。從而，本案事
    證明確，被告犯行洵堪認定，應予依法論科。
參、論罪科刑部分
一、按犯罪之實行，學理上有接續犯、繼續犯、集合犯、吸收犯
    、結合犯等實質上一罪之分類，因均僅給予一罪之刑罰評價
    ，故其行為之時間認定，當自著手之初，持續至行為終了，
    並延伸至結果發生為止，倘上揭犯罪時間適逢法律修正，跨
    越新、舊法，而其中部分作為，或結果發生，已在新法施行
    之後，應即適用新規定，不生依刑法第2條比較新、舊法而
    為有利適用之問題（最高法院108年度台上字第1179號裁判
    參照）。又未經許可而持有槍、彈，其持有之繼續，為行為
    之繼續，亦即一經持有槍、彈，犯罪即已成立，但其完結須
    繼續至持有行為終了時為止；故持有行為繼續中，法律縱有
    變更，其行為既繼續實行至新法施行以後，自無行為後法律
    變更而比較新舊法之問題（最高法院99年度台上字第5639號
    判決意旨參照）。而槍砲彈藥刀械管制條例第4條關於「槍
    砲」之定義，已有變更，所謂「槍枝」包括制式或非制式；
    同條例第7條及第8條之罪，亦隨同修正，並於109年6月10日
    經總統公布，同年月12日施行。則其非法持有改造可發射子
    彈具殺傷力之槍枝犯行，依修正後新法，應依該條例第7條
    第4項規定論處罪刑（最高法院109年度台上字第2856號、11
    0年度台上字第337號判決意旨參照）。查本案被告在上述槍
    砲彈藥刀械管制條例修正施行前，即開始持有附表編號1所
    示之非制式手槍，犯行持續至法律修正施行後，依前揭說明
    ，自應適用槍砲彈藥刀械管制條例第7條第4項規定論處。
二、是核被告所為，係犯槍砲彈藥刀械管制條例第7條第4項之非
    法持有非制式手槍罪。公訴意旨雖誤認被告係犯槍砲彈藥刀
    械管制條例第8條第4項之罪（見原審卷第134頁），惟槍砲
    彈藥刀械管制條例經修正後，已無區別制式或非制式槍枝而
    分別適用第7條及第8條規定處罰，且本案應適用修正後之規
    定，業如前述，公訴意旨所引用之法條，容有誤會，並經原
    審、本院於同一基本社會事實之範圍內，依刑事訴訟法第30
    0條規定變更起訴法條，並於審理期日將變更後之罪名告知
    被告（見原審卷第180頁；本院卷第57頁），對於被告訴訟
    上之防禦權已予適度之保障，附此敘明。
三、按量刑固屬法院自由裁量之職權，然仍應受比例、罪刑相當
    原則等法則之拘束，並非可恣意為之，致礙及公平正義之維
    護，必須兼顧一般預防之普遍適應性與具體個案特別預防之
    妥當性，始稱相當。刑法第59條之酌量減輕其刑，必須犯罪
    另有特殊之原因與環境等等，在客觀上足以引起一般同情，
    認為即予宣告法定低度刑期尤嫌過重者，始有其適用；至於
    犯罪之動機、犯罪之手段或犯罪後之態度等情狀，僅可為法
    定刑內從輕科刑之標準，不得據為酌量減輕之理由（最高法
    院51年度台上字第899號、77年度台上字第4382號等判決意
    旨參照）。本院考量被告所犯槍砲彈藥刀械管制條例第7條
    第4項之非法持有非制式手槍罪，本係基於所持有物品之危
    險考量而為之特別立法，自無徒以被告持有之動機、犯後坦
    承犯行之態度及其需照顧年邁祖父等情，即謂其足堪同情；
    況被告於109年2月21日前往林建甫公司外進行債務協商時，
    曾將本案手槍攜帶外出（見109偵7099卷第67頁），益證其
    犯罪情節實無可憫之處。又審酌槍枝之危險性甚高，為政府
    嚴禁之違禁物，對社會治安之危害非輕，槍砲彈藥刀械管制
    條例第7條第4項所定之重刑，係為達防止暴力犯罪，以保障
    人民生命、身體、自由及財產等安全之目的，難謂其有情輕
    法重情形，故認被告尚無依刑法第59條規定酌減其刑之餘地
    。
肆、本院之判斷
    原審認被告本案犯罪事證明確，予以論罪科刑，並以行為人
    之責任為基礎，審酌「被告持有上開非制式手槍之行為，對
    於社會治安及人民安居樂業之期待構成威脅；惟念被告犯後
    始終坦承犯行，犯後態度尚稱良好，且其持有上開非制式手
    槍期間，尚無證據足以證明已從事其他不法用途；兼衡被告
    犯罪動機、目的、持有上開非制式手槍之期間長短，及其高
    職畢業之教育程度、未婚、從事油漆工作、月收入約新臺幣
    2萬元，需扶養年邁祖父（見本院卷第188頁）」等一切情狀
    ，量處如原審判決主文所示之刑，並就併科罰金部分，諭知
    如易服勞役之折算標準。暨認「扣案之附表編號1所示之非
    制式手槍1支，經鑑定結果具殺傷力，係屬違禁物，應依刑
    法第38條第1項之規定，予以宣告沒收。」經核所為認事用
    法均無違誤，量刑亦屬妥適。被告上訴意旨再以請求適用刑
    法第59條規定酌量減輕其刑，指摘原判決不當，惟本案並無
    該條規定之適用，已如前述，被告再予主張，要無可採。本
    件被告上訴為無理由，應予駁回。
據上論斷，應依刑事訴訟法第368條，判決如主文。
本案經檢察官林裕斌提起公訴，由檢察官林綉惠到庭執行職務。
中　　華　　民　　國　　 111 　年　　3 　　月　  10 　日
            刑事第九庭  審判長法　官　紀　文  勝
                              法　官　紀  佳  良
                              法　官　賴  妙  雲       
以上正本證明與原本無異。
如不服本判決應於收受送達後20日內向本院提出上訴書狀，其未
敘述上訴之理由者，並得於提起上訴後20日內向本院補提理由書
（均須按他造當事人之人數附繕本）「切勿逕送上級法院」。因
疫情而遲誤不變期間，得向法院聲請回復原狀。

                              書記官  林  玉  惠 
　　　　　　　　　　　　　　　
中　　華　　民　　國　　111 　年　　3 　　月　　10　　日
【附錄本案論罪科刑法條】　
槍砲彈藥刀械管制條例第7條第4項
未經許可，持有、寄藏或意圖販賣而陳列第1項所列槍砲、彈藥
者，處5年以上有期徒刑，併科新臺幣1千萬元以下罰金。

附表：
編號 物品名稱 備註  1 非制式手槍1枝（無彈匣，槍枝管制編號0000000000） 由仿手槍外型製造之槍枝，組裝已貫通之金屬槍管而成。